【裁判字號】    98,訴,346
【裁判日期】    980526
【裁判案由】    毒品危害防制條例等
【裁判全文】
臺灣桃園地方法院刑事判決               98年度訴字第346號
公  訴  人  臺灣桃園地方法院檢察署檢察官
被      告  甲○○
指定辯護人  本院公設辯護人林銘宏
上列被告因違反毒品危害防制條例等案件，經檢察官提起公訴（
98年度偵字第2540號），本院判決如下：
    主  文
甲○○共同運輸第三級毒品，累犯，處有期徒刑伍年陸月；扣案
之愷他命壹包（驗餘淨重貳仟零玖拾捌點零壹公克），沒收銷燬
之；包裝前開愷他命之木質珠寶展示架捌只（每只木架外圍均另
包覆白色厚紙板及白色物質之物）、大型黃金色含墬飾之項鍊拾
伍只（各以壹只塑膠袋包覆）、小型黃金色含墬飾之項鍊玖只（
以每只為單位，並各以壹只塑膠袋包覆，共包）、黃金色項
鍊貳只（各以壹只壓克力材質盒子裝盛）、紙質空盒壹只、外包
裝紙箱壹只、ＳＯＮＹ  ＥＲＩＣＳＳＯＮ牌行動電話壹具（含
搭配門號0000000000號之ＳＩＭ卡壹枚），均沒收。
又共同偽造署押，足以生損害於他人，累犯，處有期徒刑伍月；
美商聯邦快遞股份有限公司貨物簽收單上偽造之「簡聖豪」署名
壹枚，沒收。又轉讓第三級毒品，累犯，處有期徒刑伍月；扣案
之硝甲西泮玖拾伍顆（驗餘淨重拾陸點公克）、包裝前開硝甲
西泮之包裝袋壹只，均沒收。應執行有期徒刑陸年；扣案之愷他
命壹包（驗餘淨重貳仟零玖拾捌點零壹公克），沒收銷燬之；包
裝前開愷他命之木質珠寶展示架捌只（每只木架外圍均另包覆白
色厚紙板及白色物質之物）、大型黃金色含墬飾之項鍊拾伍只（
各以壹只塑膠袋包覆）、小型黃金色含墬飾之項鍊玖只（以每
只為單位，並各以壹只塑膠袋包覆，共包）、黃金色項鍊貳只
（各以壹只壓克力材質盒子裝盛）、紙質空盒壹只、外包裝紙箱
壹只、ＳＯＮＹ  ＥＲＩＣＳＳＯＮ牌行動電話壹具（含搭配門
號0000000000號之ＳＩＭ卡壹枚），美商聯邦快遞股
份有限公司貨物簽收單上偽造之「簡聖豪」署名壹枚，及扣案之
硝甲西泮玖拾伍顆（驗餘淨重拾陸點公克）、包裝前開硝甲西
泮之包裝袋壹只，均沒收。
    事  實
一、甲○○前於民國96年間因持有第二級毒品案件，經臺灣板橋
    地方法院以96年度簡字第6615號判決，判處有期徒刑2 月確
    定，甫於97年1月9日易科罰金執行完畢。詎猶不知悔改，其
    明知愷他命（Ketamine，俗稱Ｋ他命）、硝甲西泮（即硝甲
    氮平，Nimetazepam ，俗稱一粒眠）均屬毒品危害防制條例
    第2條第2項第3 款所定之第三級毒品，而愷他命亦為懲治走
    私條例第2條第3項授權公告之「管制物品項目及其數額」所
    列甲類第4 款之管制進口物品，皆未經許可不得運輸、私運
    進口、轉讓及非法持有，竟為下列犯行：
  (一)緣其於97年12月1 日在臺灣桃園國際機場（下稱桃園機場）
    ，搭乘中華航空股份有限公司（下稱中華航空）CI-915班機
    ，前往香港地區再轉往大陸地區廣東省東莞市虎門鎮旅遊時
    ，適有真實姓名年籍不詳綽號「Michael 」（譯名「謝佳霖
    」，經檢察官另案偵查中）之友人提議私運愷他命入臺，詎
    其竟應允同意，而共同基於運輸第二級毒品、私運管制物品
    進口及偽造署押之犯意聯絡，推由「Michael 」備妥愷他命
    ，再由甲○○留在臺灣地區，依「Michael」所交給之 Sony
    Ericsson牌行動電話，搭配門號0000-000-000號作為聯繫之
    用，俟裝有愷他命之航空包裹運抵後，復以偽造之「簡聖豪
    」名義簽收，並約定事成可獲得1 公斤愷他命之報酬。繼於
    98年1月16日，「Michael」將愷他命（驗餘淨重2098.01 公
    克）分裝在8 只木質珠寶展示架內（每只木架外圍均另包覆
    白色厚紙板及白色物質之物），並以密封包覆，及以15只大
    型黃金色含墬飾之項鍊（各以1只塑膠袋包覆）、9只小型黃
    金色含墬飾之項鍊（以每3只為單位，並各以1只塑膠袋包覆
    ，共3包）、2只黃金色項鍊（各以1 只壓克力材質盒子裝盛
    ）、1只紙質空盒作為掩飾，一同放在1只外包裝紙箱內，以
    貨物「ART JEWELLERY 」品名，交給不知情之美商聯邦快遞
    股份有限公司（下稱聯邦快遞）人員，記載收貨人為「ALAN
    KU」、地址「臺北縣三峽鎮○○路367巷16號1樓之3 」（提
    單號碼：000000000000號），復經該公司以編號FX-5131 號
    班機運送，自印度起運，中轉大陸地區廣州白雲國際機場，
    嗣於同年月19日運抵臺灣桃園國際機場，暫存聯邦快遞專區
    進口倉內，而私運管制物品之第三級毒品愷他命進口得逞。
    惟旋遭內政部警政署航空警察局安全檢查隊（下稱航警局安
    檢隊）於同日上午8 時50分許，以Ｘ光檢查儀查獲其內藏有
    毒品，同時已返國之甲○○經與「Michael 」聯繫得知原填
    寫之收貨地址有誤，遂由甲○○於同日晚間9 時28分許，以
    「簡聖豪」名義去電聯邦快遞，要求變更收貨地址為「臺北
    縣三峽鎮○○路268號13樓之2」，且留下門號0000-000-000
    號行動電話供作聯繫，後聯邦快遞人員在員警陪同下，於翌
    日（20日）上午11時48分許，將上述包裹送往所通知變更之
    處所，復經甲○○依「Michael 」之指示，在聯邦快遞貨物
    簽收單上偽造「簡聖豪」之署名1 枚，而收受上述包裹，足
    以生損害於聯邦快遞及簡聖豪。嗣為警當場表明身分查獲，
    並扣得愷他命1 包（驗餘淨重2098.01公克），「Michael」
    所持有供私運毒品之包裝前開愷他命之木質珠寶展示架8 只
    （每只木架外圍均另包覆白色厚紙板及白色物質之物）、大
    型黃金色含墬飾之項鍊15只（各以1 只塑膠袋包覆）、小型
    黃金色含墬飾之項鍊9 只（以每3只為單位，並各以1只塑膠
    袋包覆，共3包）、黃金色項鍊2 只（各以1只壓克力材質盒
    子裝盛）、紙質空盒1只、外包裝紙箱1只，及渠等聯繫使用
    之Sony Ericsson牌行動電話1具（含搭配門號0000-000-000
    號之SIM卡1枚）。
  (二)另甲○○於98年1月10日，在其位在臺北縣三峽鎮○○路268
    號13樓之2 租屋處，基於轉讓第三級毒品之犯意，將所持硝
    甲西泮100 顆無償提供給室友黃偉昭（經臺灣板橋地方法院
    檢察署另案偵查中，無證據證明淨重已逾20公克），其中 5
    顆並經黃偉昭施用殆盡。嗣於同年月20日下午1 時29分許，
    在上址租屋處，為警因追緝甲○○私運愷他命案件，經在場
    之黃偉昭同意而在其背包內，搜索扣得所剩之硝甲西泮95顆
    （含包裝袋1只，驗餘淨重16.3公克）。
二、案經內政部警政署航空警察局移送臺灣桃園地方法院檢察署
    檢察官偵查起訴。
    理  由
一、證據能力部分：
  (一)按被告之自白，非出於強暴、脅迫、利誘、詐欺、疲勞訊問
    、違法羈押或其他不正之方法，且與事實相符者，得為證據
    ；被告陳述其自白係出於不正之方法者，應先於其他事證而
    為調查，該自白如係經檢察官提出者，法院應命檢察官就自
    白之出於自由意志，指出證明之方法，刑事訴訟法第156 條
    第1項、第3項定有明文。準此，被告甲○○及辯護人對檢察
    官所提被告於警詢時及偵查中不利於己供述（見98年度偵字
    第2540號偵查卷第6頁至第7頁、第37頁至第38頁、第53頁至
    第54頁），證據能力並無意見，復本院亦查無有何顯然不正
    之方法取得情事，而悖於被告之自由意志，是被告前開不利
    於己供述得為證據，合先敘明。
  (二)次按被告以外之人於審判外之陳述雖不符刑事訴訟法第 159
    條之1至之4規定，而經當事人於審判程序同意作為證據，法
    院審酌該言詞陳述或書面陳述作成時之情況，認為適當者，
    亦得為證據；當事人、代理人或辯護人於法院調查證據時，
    知有刑事訴訟法第159條第1項不得為證據之情形，而未於言
    詞辯論終結前聲明異議者，視為有前項之同意，同法第 159
    條之5 定有明文。又該條立法意旨在於傳聞證據未經當事人
    之反對詰問予以核實，原則上先予排除，惟若當事人已放棄
    反對詰問權，於審判程序中表明同意該等傳聞證據可作為證
    據；或於言詞辯論終結前未聲明異議，基於尊重當事人對傳
    聞證據之處分權，及證據資料愈豐富，愈有助於真實發見之
    理念，且強化言詞辯論主義，使訴訟程序得以順暢進行，上
    開傳聞證據亦均具有證據能力。準此，被告及辯護人對檢察
    官所提證人即聯邦快遞職員魏順隆、證人黃偉昭於警詢時之
    證述（見同上偵查卷第22頁至第23頁、第58頁至第60頁），
    均同意有證據能力，復本院認其作成之情形並無不當情形，
    經審酌後認為適當，故渠等證人前開審判外之陳述得為證據
    ，併此敘明。
  (三)復按鑑定之經過及其結果，應命鑑定人以言詞或書面報告；
    法院或檢察官得囑託醫院、學校或其他相當之機關、團體為
    鑑定，或審查他人之鑑定，並準用前開規定，刑事訴訟法第
    206條第1項、第208條第1項前段定有明文。經查，內政部警
    政署刑事警察局98年2月13日刑鑑字第0980011633號、98年2
    月16日刑鑑字第0980011616號鑑定書（見同上偵查卷第56頁
    、第65頁），屬檢察官指揮司法警察囑託之鑑定機關，並為
    該機關執行毒品鑑定公務所出具之書面鑑定報告，依據刑事
    訴訟法第159條之立法理由及同法第206條規定，自得為證據
    ；且被告及辯護人就此部分證據亦同意有證據能力，迄至本
    件辯論終結時，均未聲明異議，復核該鑑定書與檢察官主張
    之犯罪事實有關聯性，是可認該鑑定書具有證據能力，併予
    敘明。
  (四)另聯邦快遞貨物簽收單影本、旅客入出境紀錄查詢表、航警
    局安檢隊Ｘ光檢查儀注檢貨物報告表、進口快遞貨物簡易申
    報單、聯邦快遞貨物提單、查獲照片、門號0000-000-000號
    行動電話通聯紀錄、聯邦快遞98年2月23日聯邦客字第98000
    2號函（見同上偵查卷第8頁、第15頁、第24頁至第26頁、第
    30頁至第33頁、第46頁至第47頁、第49頁），及扣案之愷他
    命1包（驗餘淨重2098.01公克）、包裝前開愷他命之木質珠
    寶展示架8 只（每只木架外圍均另包覆白色厚紙板及白色物
    質之物）、大型黃金色含墬飾之項鍊15只（各以1 只塑膠袋
    包覆）、小型黃金色含墬飾之項鍊9只（以每3只為單位，並
    各以1只塑膠袋包覆，共3包）、黃金色項鍊2只（各以1只壓
    克力材質盒子裝盛）、紙質空盒1只、外包裝紙箱1只、Sony
    Ericsson牌行動電話1具（含搭配門號0000-000-000號之SIM
    卡1 枚），及硝甲西泮95顆（驗餘淨重16.3公克）等物，均
    與本案事實具有自然關聯性，復分屬書證、物證性質，且查
    無事證足認有違背法定程序或經偽造、變造所取得之情事，
    而被告及辯護人對此部分之證據能力亦不爭執，是堪認可有
    證據能力，附此敘明。
二、訊據被告甲○○對上揭犯行坦承不諱，核與證人即聯邦快遞
    職員魏順隆、證人黃偉昭於警詢時證述情節相符（見98年度
    偵字第2540號偵查卷偵查卷第22頁至第23頁、第58頁至第60
    頁），復有聯邦快遞貨物簽收單影本、旅客入出境紀錄查詢
    表、航警局安檢隊Ｘ光檢查儀注檢貨物報告表、進口快遞貨
    物簡易申報單、聯邦快遞貨物提單、查獲照片、門號0000-0
    00-000號行動電話通聯紀錄、聯邦快遞98年2 月23日聯邦客
    字第980002號函各1份在卷可稽（見同上偵查卷第8頁、第15
    頁、第24頁至第26頁、第30頁至第33頁、第46頁至第47頁、
    第49頁），及扣案之愷他命1包（驗餘淨重2098.01公克）、
    包裝前開愷他命之木質珠寶展示架8 只（每只木架外圍均另
    包覆白色厚紙板及白色物質之物）、大型黃金色含墬飾之項
    鍊15只（各以1只塑膠袋包覆）、小型黃金色含墬飾之項鍊9
    只（以每3只為單位，並各以1只塑膠袋包覆，共3 包）、黃
    金色項鍊2只（各以1 只壓克力材質盒子裝盛）、紙質空盒1
    只、外包裝紙箱1只、Sony Ericsson 牌行動電話1具（含搭
    配門號0000-000-000號之SIM卡1枚），與硝甲西泮95顆（驗
    餘淨重16.3公克）等物足憑，堪以認定。又扣案之白色細晶
    體1 包，經送內政部警政署刑事警察局鑑定，經以氣相層析
    ／質譜、核磁共振分析法鑑定結果，確檢出第三級毒品愷他
    命成分，驗餘淨重2098.01公克，純度約98%，驗前純質淨重
    約2059.26公克乙節，有該局98年2月13日刑鑑字第09800116
    33號鑑定書1 份附卷足憑（見同上偵查卷第56頁）；另淡黃
    色圓形藥錠95顆併送該局鑑定結果，則檢出第三級毒品硝甲
    西泮成分，驗餘淨重16.3公克等情，亦有該局98年2 月16日
    刑鑑字第0980011616號鑑定書1 份在卷可參，足徵被告任意
    性之自白，核與事實相符，應屬可信。是本案事證明確，被
    告犯行洵堪認定。
三、查愷他命、硝甲西泮均屬毒品危害防制條例第2條第2項第 3
    款所定之第三級毒品，而愷他命亦為懲治走私條例第2條第3
    項授權公告之「管制物品項目及其數額」所列甲類第4 款之
    管制進口物品，故核被告甲○○所為，就事實欄一、(一)部分
    ，係犯修正前毒品危害防制條例第4條第3項之運輸第三級毒
    品罪，懲治走私條例第2條第1項之私運管制物品進口罪，及
    刑法第217條第1項之偽造署押罪；就事實欄一、(二)部分，則
    係犯毒品危害防制條例第8條第3項之轉讓第三級毒品罪。雖
    檢察官於起訴書證據並所犯法條欄漏未記載被告涉犯刑法第
    217條第1項之偽造署押罪名，惟此部分犯行已據敘明在起訴
    書犯罪事實欄，且檢察官復請求與上揭各罪分論併罰，是堪
    認業經起訴，本院自應予以審究，附此敘明。另依衛生署衛
    署藥字第0960325377號函釋，愷他命或硝甲西泮，於96年 1
    月20日迄今，均列屬管制藥品管理條例第3 條所稱之第三級
    管制藥品，列屬第3級管制藥品，非屬藥事法第22條第1項第
    1 款所定之禁藥等語，則依上揭說明，愷他命、硝甲西泮祇
    為毒品危害防制條例所定之毒品，均非藥事法所定之禁藥，
    是本案即核無藥事法之適用，併此敘明。又被告運輸愷他命
    及轉讓硝甲西泮前後，持有各該毒品之低度行為，應分別為
    運輸及轉讓之各該高度行為所吸收，均不另論罪。再被告與
    「Michael 」之成年男子間，就事實欄一、(一)所犯運輸第三
    級毒品罪、私運管制物品進口罪及偽造署押罪間，有犯意聯
    絡及行為分擔，為共同正犯。而被告就事實欄一、(一)所犯運
    輸第三級毒品罪、私運管制物品進口罪部分，利用不知情之
    聯邦快遞，以航空包裹方式夾帶愷他命運輸入境，以遂行犯
    行，為間接正犯。復被告以一私運之行為，同時觸犯運輸第
    三級毒品及私運管制物品進口2 罪名，為想像競合犯，應依
    刑法第55條規定，從一重之共同運輸第三級毒品罪處斷。第
    被告所犯共同運輸第三級毒品、共同偽造署押及轉讓第三級
    毒品3 罪，其犯意各別，行為互殊，為數行為，應予分論併
    罰。且被告前於96年間因持有第二級毒品案件，經臺灣板橋
    地方法院以96年度簡字第6615號判決，判處有期徒刑2 月確
    定，甫於97年1月9日易科罰金執行完畢等情，有臺灣高等法
    院被告前案紀錄表1份附卷足考，其受有期徒刑執行完畢，5
    年以內故意再犯本案有期徒刑以上之各罪，均為累犯，皆應
    依刑法第47條第1 項規定加重其刑。爰審酌被告明知愷他命
    、硝甲西泮均為第三級毒品，對人體有莫大之戕害，仍與「
    Michael 」共同運輸愷他命，及轉讓硝甲西泮與黃偉昭，危
    害國民身體健康及社會風氣甚鉅，且運輸之愷他命驗餘淨重
    達2059.26 公克，倘流入市面，對社會治安將造成重大危害
    ，其竟僅為圖不法報酬而以此非法途徑為之，惡性非輕，惟
    念及其迭於警詢時、偵查中欲配合檢警以期查獲其他共犯，
    復犯後能坦承犯行、容有悔意，且前開愷他命甫行私運入境
    旋為警查獲，另所轉讓之硝甲西泮方經黃偉昭施用數顆即遭
    警扣得，對社會所造成之實際侵害有限，並兼衡其生活狀況
    、品行、智識程度等一切情狀，分別量處如主文所示之刑，
    並定其應執行之刑，以資懲儆。
四、末按毒品危害防制條例第2條第2項規定，毒品依其成癮性、
    濫用性及對社會危害性分為四級，並就製造、運輸、販賣、
    意圖販賣而持有、以非法方法使人施用、引誘他人施用及轉
    讓等不同品項毒品之行為，分別定其處罰；至施用或持有第
    三、四級毒品，因其可罰性較低，故予除罪化，僅就施用及
    持有第一、二級毒品科以刑罰；惟鑑於第三、四級毒品均係
    管制藥品，特於同條例第11條之1 明定無正當理由，不得擅
    自持有，第18條第1 項後段復規定查獲之第三、四級毒品，
    無正當理由而擅自持有者，沒入銷燬之；從而，依同條例第
    18條第1 項後段應沒入銷燬之毒品，專指查獲之施用、持有
    第三、四級毒品而言；倘係查獲之製造、運輸、販賣、意圖
    販賣而持有、以非法方法使人施用、引誘他人施用或轉讓之
    第三、四級毒品，既屬同條例相關法條明文規定處罰之犯罪
    行為，即非該條項應沒入銷燬之範圍；又同條例第19條第 1
    項所定「供犯罪所用或因犯罪所得之物」，係指犯第4 條至
    第9 條、第12條、第13條或第14條第1項、第2項之罪所用或
    所得之物，不包括毒品本身在內，自不得為第三、四級毒品
    之沒收依據（以犯第4條第3項販賣第三級毒品罪為例，其供
    犯罪所用之物，當指「供販賣第三級毒品所用之物」而言；
    第三級毒品本身為販賣之標的，為遂行販賣該毒品使用之物
    ，始屬「供犯罪《犯第4條第3項之販賣第三級毒品罪》所用
    之物」，其理至明）；同條例對於查獲之製造、運輸、販賣
    、意圖販賣而持有、以非法方法使人施用、引誘他人施用及
    轉讓第三、四級毒品之沒收，並無特別規定，如其行為已構
    成犯罪，則該毒品即屬不受法律保護之違禁物，應回歸刑法
    之適用，依刑法第38條第1項第1款之規定沒收之，最高法院
    95年度台上字第911 號判決意旨可資參照。準此，本案扣得
    被告甲○○所私運之愷他命1包（驗餘淨重2098.01公克），
    及轉讓與黃偉昭所剩之硝甲西泮95顆（驗餘淨重16.3公克）
    ，分別因運輸、轉讓第三級毒品行為而構成犯罪，則前開毒
    品即屬不受法律保護之違禁物，是依上揭說明，自不問屬於
    犯罪行為人與否，均應依刑法第38條第1項第1款之規定沒收
    之。再者，包裝前開愷他命之木質珠寶展示架8 只（每只木
    架外圍均另包覆白色厚紙板及白色物質之物）、大型黃金色
    含墬飾之項鍊15只（各以1 只塑膠袋包覆）、小型黃金色含
    墬飾之項鍊9 只（以每3只為單位，並各以1只塑膠袋包覆，
    共3包）、黃金色項鍊2 只（各以1只壓克力材質盒子裝盛）
    、紙質空盒1只、外包裝紙箱1只、Sony Ericsson 牌行動電
    話1具（含搭配門號0000-000-000號之SIM卡1 枚），及包裝
    前開硝甲西泮之包裝袋1 只，分係用於包裹毒品，防其裸露
    、潮濕，便於運輸、轉讓及持有，復於鑑定時已將毒品分離
    秤重，核無不可離析關係，復均屬被告或與「Michael 」所
    持有並供犯罪所用之物，此據被告供承在卷，是皆應依毒品
    危害防制條例第19條第1 項規定宣告沒收。另者，被告在聯
    邦快遞貨物簽收單上所偽造之「簡聖豪」署名1 枚，屬偽造
    之署押，自不問屬於犯人與否，應依刑法第219 條之規定宣
    告沒收。至於，本案另扣得被告所持之門號Samsung 牌行動
    電話1 具（含搭配門號0000-000-000號之SIM卡1枚），僅被
    告己身平常使用之物，要非供本案犯罪所用之物，復非屬違
    禁物，爰不併為沒收之宣告，附此敘明。
據上論斷，應依刑事訴訟法第299條第1項前段，毒品危害防制條
例第4條第3項、第8條第3項、第19條第1項，懲治走私條例第2條
第1項、第11條，刑法第11條、第2條第1項前段、第28條、第217
條第1項、第55條、第47條第1項、第38條第1項第1 款、第219條
、第51條第5款，判決如主文。
本案經檢察官施昱廷到庭執行職務。
中    華    民    國    98    年    5     月    26    日
                  刑事第六庭  審判長法  官  錢建榮
                                    法  官  宣玉華
                                    法  官  黃翊哲
以上正本證明與原本無異。
如不服本判決，應於判決送達後10日內向本院提出上訴書狀（應
附繕本），並應敘述具體理由，其未敘述上訴理由者，應於上訴
期間屆滿後20日向本院內補提理由書，上訴於臺灣高等法院。
                                    書記官  劉霜潔
中    華    民    國    98    年    5     月    26    日
附錄本判決論罪科刑法條：
毒品危害防制條例第4條第3項
製造、運輸、販賣第三級毒品者，處5 年以上有期徒刑，得併科
新臺幣500萬元以下罰金。
毒品危害防制條例第8條第3項
轉讓第三級毒品者，處3 年以下有期徒刑，得併科新臺幣30萬元
以下罰金。
懲治走私條例第2條第1項
私運管制物品進口、出口逾公告數額者，處7 年以下有期徒刑，
得併科新臺幣300萬元以下罰金。
刑法第217條第1項
偽造印章、印文或署押，足以生損害於公眾或他人者，處3 年以
下有期徒刑。


司法院資訊處製作；財團法人民間司法改革基金會備份。
